【裁判字號】    91,交聲,590
【裁判日期】    920128
【裁判案由】    違反道路交通管理處罰條例聲明異議
【裁判全文】
臺灣臺北地方法院交通事件裁定                    九十一年度交聲字第五九號
    原處分機關  台北市交通事件裁決所
    受 處分 人  甲○○
右列異議人因違反道路交通管理處罰條例案件，對於台北市交通事件裁決所北市裁三
字第裁二二－Ａ八Ｂ五００六０八號違反道路交通管理事件裁決書聲明異議，本院裁
定如左：
    主    文
異議駁回。
    理    由
一、本件異議意旨略以：異議人即受處分人甲○○於民國八十九年十一月二日上午十
    時許，騎乘車牌號碼ＸＲＺ－五六一號重型機車沿臺北市○○路○段由東北向西
    南方向行駛，行經該路段與羅斯福路口，左轉進入羅斯福路五段之際，為警以機
    慢車不依兩段式規定左轉舉發，再經台北市交通事件裁決所以相同事由裁罰新臺
    幣一千八百元，並記違規點數一點，但當時該路口並未設置機慢車兩段左轉標誌
    、亦未劃設機慢車左轉待轉區標線，異議人乃逕行左轉，並非故意違反規定，是
    聲明異議，請求撤銷原裁決。
二、按汽車駕駛人轉彎時，不依標誌、標線、號誌指示者，處二百元以上六百元以下
    罰鍰；汽車駕駛人，違反左列各款所列條款之一者，除依原條款處罰鍰外，並予
    記點：（一）違反第三十三條、第三十八條第一項、第四十條第一項、第四十五
    條、第四十七條第一款至第四款、第四十八條、第四十九條或第六十條第一項、
    第二項第一款至第三款者，各記違規點數一點；違反道路交通管理處罰條例第十
    二條至第六十八條之行為，由公路主管機關處罰；本條例所定罰鍰之處罰，行為
    人接獲違反道路交通管理事件通知單後，於十五日內得不經裁決，逕依規定之罰
    鍰標準，向指定之處所繳納結案；不服舉發事實者，應於十五日內，向處罰機關
    陳述意見或提出陳述書；其不依通知所定限期前往指定處所聽候裁決，且未依規
    定期限陳述意見或提出陳述書者，處罰機關得逕行依違反道路交通管理事件統一
    裁罰基準及處理細則（九十一年九月一日前名稱為違反道路交通管理事件統一裁
    罰標準及處理細則）暨違反道路交通管理事件統一裁罰基準表所定標準裁決之，
    道路交通管理處罰條例第四十八條第二款、第六十三條第一項第一款、第八條第
    一項第一款、第九條第一項定有明文。其中道路交通管理處罰條例第六十三條雖
    於九十年一月十七日修正，並自同年六月一日施行，然該條文修正後就違反道路
    交通管理處罰條例第四十八條者，所記違規點數並無不同，新法既無更不利或有
    利於行為人，爰無庸為新舊法之比較，合先敘明。又機慢車兩段左轉標誌，用以
    告示左轉機器腳踏車或慢車駕駛人應遵照號誌指示，在號誌顯示允許直行時先行
    駛至右前方路口之左轉待轉區等待左轉，俟該方向號誌顯示允許直行後，再行續
    駛，以兩段方式完成左轉，道路交通標誌標線號誌設置規則第六十五條第一項亦
    有明定。
三、經查：
（一）本件異議人即受處分人於八十九年十一月二日上午十時許，騎乘車牌號碼ＸＲ
      Ｚ－五六一號重型機車沿臺北市○○路○段由東北向西南方向行駛，行經該路
      段與羅斯福路口，左轉進入羅斯福路五段之際，為臺北市政府警察局大安分局
      交通分隊員警以機慢車不依兩段式規定左轉當場攔停、掣單舉發，該舉發違反
      道路交通管理事件通知單經異議人當場簽收後，異議人未於舉發單所載應到案
      日期前申訴或逕依規定之罰鍰標準向指定之處所繳納結案，再經臺北市交通事
      件裁決所於九十一年三月八日依道路交通管理處罰條例第四十八條第二款、第
      六十三條第一項第一款規定以北市裁三字第裁二二－Ａ八Ｂ五００六０八號違
      反道路交通管理事件裁決書裁罰異議人最高罰額六百元即新臺幣一千八百元，
      並記違規點數一點之事實，業據證人即原舉發單位臺北市政府警察局大安分局
      交通分隊員警張友鑫到庭證述翔實，核與臺北市政府警察局掌電字第Ａ八Ｂ五
      ００六０八號舉發違反道路交通管理事件通知單所載相符，除當時該路口是否
      設有機慢車兩段左轉標誌外，亦為異議人所不爭。
（二）異議人雖一再辯稱當時路口並未設有機慢車兩段左轉標誌，僅有一木牌載明「
      請依兩段式左轉」云云，然該路口於八十九年十一月確已設置機慢車兩段左轉
      標誌，異議人所指木牌係同年十月以前為宣導該路口機慢車兩段左轉而設置，
      此經證人張友鑫到庭結證屬實，前已述及，而證人與異議人素不相識，並無宿
      怨仇隙，此為異議人所不爭執，衡情應無羅織誣陷異議人之可能或必要，參諸
      臺北市○○路○段與羅斯福路交岔路口現確設有機慢車兩段左轉標誌，已據證
      人提出該路口機慢車兩段左轉標誌相片五紙為憑，該相片為真正，並為異議人
      所不爭，從而，當日該路口已設置機慢車兩段左轉標誌，異議人竟未依標誌之
      指示先行駛至右前方路口之左轉待轉區等待左轉，俟該方向號誌顯示允許直行
      後，再行續駛，以兩段方式完成左轉，而逕行左轉，其違反標誌指示，應堪認
      定。
四、綜上所述，異議人確有如舉發違反道路交通管理事件通知單所載於八十九年十一
    月二日上午十時許，騎乘車牌號碼ＸＲＺ－五六一號重型機車沿臺北市○○路○
    段由東北向西南方向行駛，行經該路段與羅斯福路口，擬左轉進入羅斯福路五段
    之際，未依標誌之指示先行駛至右前方路口之左轉待轉區等待左轉，俟該方向號
    誌顯示允許直行後，再行續駛，以兩段方式完成左轉，而逕行左轉之違規事實，
    其復未於通知單所載應到案日期前向原處分機關臺北市交通事件裁決所提出申訴
    或逕依規定之罰鍰標準，向指定之處所繳納結案，原處分機關以異議人違反道路
    交通管理處罰條例第四十八條第二款、第六十三條第一項第一款、違反道路交通
    管理事件統一裁罰標準及處理細則暨違反道路交通管理事件統一裁罰基準表規定
    裁處異議人最高額罰鍰六百元即新臺幣一千八百元，並記違規點數一點，其認事
    用法均無不當，裁罰額度亦甚妥適，異議人之聲明異議，尚非有據，應予駁回。
五、據上論結，應依道路交通案件處理辦法第二十條，裁定如主文。
中      華      民      國    九十二    年      一      月    二十八    日
                            臺灣臺北地方法院交通法庭
                                    法  官  洪文慧
右正本證明與原本無異。
如不服本裁定，應於裁定送達後五日內向本院提出抗告狀。
                                    書記官  邱志堅
中      華      民      國    九十二    年      一      月    二十九    日


司法院資訊處製作；財團法人民間司法改革基金會備份。
